臺灣高等法院臺南分院刑事判決　　　　　　九十一年度交上易字第六五四號　孝股
　　上　訴　人
　　即　被　告　 乙○○
右上訴人因公共危險等案件，不服臺灣臺南地方法院九十年度易字第二五一０號中華
民國九十一年四月四日第一審判決（起訴案號：臺灣臺南地方法院檢察署九十年度營
偵字第一七一五號），提起上訴，本院判決如左：
    主  文
上訴駁回。
    事  實
一、乙○○於民國（下同）九十年十月九日晚上七時十七分許，因飲用酒類，已不能
    安全駕駛動力交通工具，猶騎乘車號ＶＵＣ─６６１號輕型機車，行經省道一號
    公路與台南縣縣道一七二號公路交岔路口時，因不勝酒力，自行摔倒而倒臥於路
    旁。嗣台南縣警察局白河分局安溪派出所警員甲○○據報後駕駛警用巡邏車前往
    現場處理，欲將乙○○扶進上開警用巡邏車時，乙○○趁隙逃跑至省道台一線公
    路南下快車道上。甲○○見狀為避免乙○○發生危險，乃將乙○○拉至路旁，乙
    ○○竟於警員甲○○執行上開職務時，基於傷害他人身體、毀損他人之物及妨害
    公務之犯意，反身毆打依法執行職務之甲○○之臉頰，並拉扯甲○○之制服及手
    臂，致甲○○制服破損、手錶帶斷裂，並受有右臉頰瘀腫、左前臂、右前臂挫抓
    痕等傷害（傷害罪及毀損罪部分業據告訴人撤回告訴）。甲○○乃以無線電對講
    機呼叫同仁，將乙○○帶回派出所內欲製作筆錄，乙○○竟又以「幹你娘」（台
    語）等語對依法執行職務之甲○○及蔡嘉淵當場辱罵（公然侮辱罪部分未據告訴
    ）。嗣後經警員以酒精測定器檢測吹氣，乙○○吐氣所含酒精成份達每公升○‧
    五九毫克。
二、案經甲○○訴由台南縣警察局白河分局報請台灣台南地方法院檢察署檢察官偵查
    起訴。
    理  由
一、上訴人即被告乙○○經本院合法傳喚，無正當理由不到庭，惟據其於原審審理時
    固坦承喝酒一事，惟矢口否認有酒醉騎車、妨害公務及侮辱公務員之犯行，辯稱
    ：「我有喝酒，但我摩托車是用牽的，當天我是在安溪寮的朋友處（在台一線旁
    ）喝啤酒，二個人喝了一打，喝到約六、七點才離開朋友住處，我原先要騎車回
    新營，可是不勝酒力，就用牽的，我沒有騎車。」、「我那時酒醉，不清楚我的
    行為。」、「那天喝很多酒，喝得很醉，醉到記不清楚當天自身的行為。」等情
    。經查：
（一）被告於右揭時、地酒醉騎車之事實，業據被告於警訊坦承不諱，復有酒精濃度
      測試表、舉發違反道路交通管理事件通知單各一紙在卷可稽。又經原審勘驗警
      訊錄音帶結果，錄音帶內容為：「警員問為何倒在路邊，被告先答：是跌倒後
      ，又補充說明是騎機車行經縱貫線要右轉而跌倒。」（見原審九十年十二月二
      十六日訊問筆錄）等情明確，足認被告當日確有服用酒類，駕駛動力交通工具
      之事實甚明。
（二）被告於右揭時、地對於告訴人甲○○依法執行職務時，施強暴及侮辱告訴人與
      警員蔡嘉淵等情，復據告訴人即台南縣警察局白河分局安溪派出所警員甲○○
      於警訊、原審審理時指訴明確，核與證人即當時在場協助處理路人之陳廣嘉於
      警訊時證述情節相符，並有營新醫院九十年十月九日驗傷診斷書一紙、照片八
      幀及職務報告書附卷可稽。再經原審勘驗警訊錄音帶結果，被告確有以不雅用
      語侮辱執勤警員無誤，此有原審九十一年行一日勘驗筆錄可參。則被告於公務
      員依法執行職務時，對公務員有施強暴及侮辱公務員之行為，應堪認定。被告
      雖辯稱：因警員要拷其手銬，所以才跑；其當時因酒醉，不清楚發生何事云云
      。惟查，經原審隔離訊問告訴人甲○○及證人陳廣嘉，告訴人陳稱：「（有無
      拷被告手銬？）一開始沒有，是後來陳廣嘉制伏被告，我同事也趕到現場支援
      ，那時我才拷他手銬的。其實我們一般處理酒醉案件並不拷手銬的，是因為被
      告掙扎太厲害，又用頭去撞車，所以基於保護他，才拷他手銬。」等語，而證
      人陳廣嘉證稱：「（甲○○在案發現場是否拷被告手銬？）是支援警力到達現
      場，要帶被告回警局才拷手銬。」等語，互核告訴人與証人二人陳述之情節相
      符，並無互相矛盾之處，堪予採信，被告所辯，顯係避重就輕之詞，委無足採
      。再查被告於原審審理時供稱：「（在現場是否知道警察處理公務？）知道。
      」、「他在現場就要對我酒測，所以我才反抗，．．。」、「警員在交叉路口
      時就拉住我，要對我酒測並開罰單。後來他要扣我手銬，我不肯，所以逃跑。
      我們有發生爭吵，有拉扯，我被抓回去才知道是警察，警察局內有很多警察，
      可是我都不認識，．．．。我是坐警車回去的。警察到現場時，警察要拉我起
      來酒測，我才知道他是警察，因為我沒有酒醉騎車，我們才發生爭執。真正酒
      測是在回到警局之後。」、「是在現場他要拉我酒測時，我才知道他是警察。
      」等語，（見原審卷九十年十二月二十六日、九十一年二月二十七日訊問筆錄
      ），則被告於案發當時既知悉係警察至案發現場處理並要對其酒測等事，且對
      案發時之狀況知之甚詳，足見被告於案發當時意識仍清楚，並明知警察正在執
      行公務，而未至精神耗弱或心神喪失之程度灼然。被告所辯，顯係事後卸責之
      詞，不足採信。
（三）綜上，本件事證明確，被告前開犯行，足以認定。
二、核被告所為，係犯刑法第一百八十五條之三之公共危險罪、同法第一百三十五條
    第一項之於公務員依法執行職務時施強暴罪、同法第一百四十條第一項之侮辱公
    務員罪。被告所犯上開三罪間，犯意及侵害之法益各不相同，且行為互殊，所犯
    構成要件不同，應分論併罰。
三、原審以被告罪証明確，因予適用刑法第一百八十五條之三、第一百三十五條第一
    項、第一百四十條第一項、第四十一條第一項前段、第二項、第五十一條第五款
    ，罰金罰鍰提高標準條例第一條前段、第二條之規定；並審酌被告犯罪之動機、
    目的、手段、素行、智識程度、犯罪時受酒精之刺激致行為失控、對於公共安全
    所生危害至鉅、侵害公權力之程度，及犯罪後仍飾詞否認、不知悔改之態度等一
    切情狀，分別就所犯公共危險部分，量處有期徒刑五月、所犯於公務員依法執行
    職務時施強暴部分，量處有期徒刑六月、所犯侮辱公務員罪部分，量處拘役五十
    日，並定應執刑有期徒刑十月，拘役五十日，及諭知易科罰金之折算標準。本院
    經核原判決認事用法並無不合，量刑亦稱妥適。被告未具理由提起上訴，應予駁
    回。
四、公訴意旨另認被告犯有刑法第二百七十七條第一項之傷害罪及第三百五十四條之
    毀損罪。依刑法第二百八十七條、第三百五十七條之規定，皆屬告訴乃論之罪，
    茲業由告訴人於原審辯論終結前具狀撤回各該告訴在案，此有卷附和解書及撤銷
    告訴狀各乙份可稽，原應為不受理之諭知，惟公訴意旨被告此部分與前揭論罪科
    刑部分有想像競合犯或牽連犯之關係，屬裁判上一罪，本院就此傷害罪、毀損罪
    部分爰不另為不受理之諭知，附此說明。
五、被告經合法傳喚，無正當理由不到庭，爰不待其陳述逕行判決。
據上論結，應依刑事訴訟法第三百六十八條、第三百七十一條，判決如主文。
本案經檢察官吳忠賢到庭執行職務。
中      華      民      國    九十一    年      六      月    二十八    日
                                     臺灣高等法院臺南分院刑事第五庭
                     審判長法官  鄭  文  肅
                                                   法官  王  浦  傑
                                                   法官  陳  珍  如
右正本證明與原本無異。
不得上訴。
                                             法院書記官  周  美  莉
中      華      民      國     九十一    年      七     月     一      日
附錄：本判決論罪科
刑法第一百八十五條之三：
  服用毒品、麻醉藥品、酒類或其他相類之物，不能安全駕駛動力交通工具而駕駛者
  ，處一年以下有期徒刑、拘役或三萬元以下罰金。
刑法第一百三十五條第一項：
  對於公務員依法執行職務時，施強暴脅迫者，處三年以下有期徒刑、拘役或三百元
  以下罰金。
刑法第一百四十條第一項：
  於公務員依法執行職務時，當場侮辱，或對於其依法執行之職務公然侮辱者，處六
  月以下有期徒刑、拘役或一百元以下罰金。
